臺灣桃園地方法院簡易民事判決　93年度家訴字第61號
原　　　告　甲○○
訴訟代理人　施小凡律師
被　　　告　行政院國軍退除役官兵輔導委員會桃園縣榮民服務
　　　　　　處
法定代理人　謝鎚鋒
訴訟代理人　楊志成
　　　　　　謝祥來
上列當事人間請求回復繼承權等事件，於中華民國94年6 月14日
言詞辯論終結，本院判決如下：
    主　　　文
原告之訴及假執行之聲請均駁回。
訴訟費用由原告負擔。
    事實及理由
一、原告起訴主張：原告養母林阿傳與養父離婚後改嫁榮民孫有
    英（男，民國13年5 月5 日出生，於93年2 月3 日死亡），
    在孫有英生前，於87年12月29日原告提領了一筆款項，因原
    告以為孫有英會收養原告，為證明孝心，作為孫有英的棺材
    本，而且原告怕前夫會花掉該筆錢，原告乃以口頭向孫有英
    表示信託之意思表示，與孫有英間成立信託之法律關係，並
    於88年3 月18日以孫有英之名義在郵局存新台幣（下同）30
    萬元之定存，現原告當初信託之目的已完成（原告怕前夫會
    花掉這筆錢，而原告與前夫已於91年間離婚），原告與孫有
    英間之信託關係已經消滅，被告為孫有英之法定遺產管理人
    ，故原告依民法第179 條不當得利之規定，訴請被告自孫有
    英遺產中返還，並請求遲延利息等語。並聲明：被告即孫有
    英之遺產管理人應自孫有英之遺產中給付原告30萬元，並自
    原告減縮聲明之日（即93年7 月30日準備程序期日）之翌日
    起至清償日止，按年息百分之五計算之利息；原告願供擔保
    請准宣告假執行。
二、被告則以：孫有英為被告列管之榮民，被告確為孫有英之遺
    產管理人，但原告對於本件請求並未舉證證明孫有英名下之
    郵局定存為原告所有，而且原告所陳稱其以孫有英名義存定
    存之動機，不僅先後不一，而且皆非原告所謂之信託關係，
    原告本件請求顯然無據等語。並聲明：原告之訴及假執行之
    聲請均駁回；如受不利判決，願供擔保，請准宣告免為假執
    行。
三、得心證之理由：
  (一)按當事人主張有利於己之事實者，就其事實有舉證之責任
      ，民事訴訟法第277 條前段定有明文。又信託法第1 條規
      定，稱信託者，謂委託人將財產權移轉或為其他處分，使
      受託人依信託本旨，為受益人之利益或為特定之目的，管
      理或處分信託財產之關係。本件原告主張受被告列管之榮
      民孫有英於生前與原告有成立信託契約，原告並以孫有英
      之名義於郵局存30萬元之定存，現信託關係已經消滅，依
      不當得利之法律關係請求被告於孫有英遺產範圍內返還該
      30萬元，則原告就其與孫有英間曾成立「信託契約」，即
      應負舉證責任。
  (二)本件原告就其主張之事實，雖提出台灣中小企業銀行，戶
      名為原告之存摺影本乙份為證，並稱其於87年12月29日提
      領39萬元，並於88年3 月18日以孫有英之名義於郵局存30
      萬元之定存等語。但經本院審視該存摺之內容，於85年1
      月8 日至87年12月28日之前，該帳戶內最多有35,217元之
      餘額，於85年4 月20日至86年12月21日甚至僅有數百元，
      遲至87年12月28日才存入39萬元，並於翌日隨即又將此39
      萬元提領，則是否如原告所主張此39萬元確為其所有，就
      已經有疑問了。而且原告主張於87年12月29日提領39萬元
      ，於88年3 月18日存30萬元定存，中間也相隔了超過3 個
      月。又縱然證人王聯文到庭證稱：「（問：孫有英在世時
      之經濟狀況？）他是榮民，他的名字寄在榮家，但人在外
      居住，政府每年給他大約一萬元左右，他年紀已大，身體
      也不很好，所以沒有工作能力，也沒有其他收入。有一次
      跟孫有英聊天的時候，他告訴我，他的女兒曾有拿錢給他
      ，拿多少錢給他及做何用途，是沒有講，所以我不清楚。
      孫有英所住的房子，實際上也是他太太的，據我所知，孫
      有英沒有什麼財產」等語。但是參諸前揭原告帳戶之存提
      經過等情形，本院仍然無法逕行認定該定存之款項是否確
      實係由原告所提領支出。
  (三)退步言之，縱然該30萬元確實係由原告所提領支出，然而
      參諸原告本人於本院審理時陳稱：「當初是因為我先生會
      挪用我的錢，我才想領一筆錢，存入孫有英的名下，作為
      他的棺材本，而且我是認為我對孫有英有繼承權，才做如
      此的動作」。則原告既然係將此30萬元作為孫有英的「棺
      材本」，而且認為自己對孫有英有繼承權，欲於孫有英過
      世後，以繼承人之身分取回此30萬元，則應認為原告之意
      思即係將此30萬元「贈與」予孫有英，而非所謂「信託」
      。更何況，原告主張其與孫有英間成立信託契約，然而契
      約之成立須當事人互相表示意思一致（民法第153 條第1
      項規定參照），原告雖一再陳稱其為孫有英存定存之「動
      機」為何云云，然而原告就其有無將此意思向孫有英表示
      ，孫有英有無與其達成意思表示一致等節，均未加以舉證
      ，本院即不能採信原告與孫有英間確實存有信託關係。
  (四)至於原告聲請向中華郵政股份有限公司中壢郵局調取該定
      存之歷次存款、續存手續之相關資料，雖然該郵局函覆之
      資料未盡詳析。但是本院認為，在原告係將該筆款項「贈
      與」予孫有英的情形下，該筆定存之存款、續存手續亦可
      能係由原告所辦理，所以不能僅以係原告辦理相關存款手
      續，即認為原告與孫有英間存有信託關係，故此部分之證
      據無再予調查之必要，在此說明。
  (五)綜上，原告未能舉證證明其與孫有英間存有所謂信託關係
      ，其主張於信託關係消滅後，依不當得利之法律關係請求
      被告自孫有英之遺產中返還，於法不合，應予駁回。原告
      之訴既經駁回，其假執行之聲請，也失所依附，亦應駁回
      。
四、訴訟費用負擔之依據：民事訴訟法第78條。
中　　華　　民　　國　　94　　年　　6 　　月　　28　　日
                  家事法庭　法　官　江俊彥
以上為正本係照原本作成
如不服本判決，應於判決送達後20日內向本院提出上訴狀。
中　　華　　民　　國　　94　　年　　6 　　月　　28　　日
                            書記官　陳今巾
